【裁判字號】    95,簡上,83
【裁判日期】    950814
【裁判案由】    詐欺
【裁判全文】
臺灣臺北地方法院刑事判決              95年度簡上字第83號
上  訴  人  臺灣臺北地方法院檢察署檢察官
被      告  甲○○
上列上訴人因被告詐欺案件，不服本院中華民國95年2月22日95
年度簡字第497號第一審刑事簡易判決（起訴書案號：臺灣臺北
地方法院檢察署94年度偵緝字第2090號），提起上訴，本院管轄
第二審之合議庭審理，判決如下︰
    主  文
上訴駁回。
    事  實
一、甲○○明知邇來社會上詐騙集團犯案層出不窮，並可預見將
    自己之銀行帳戶交付他人使用，恐遭利用作為人頭帳戶，待
    詐騙集團成員對被害人施以詐欺等不法行為，致被害人陷於
    錯誤將款項匯入渠所提供之人頭帳戶，再提領運用，而使被
    害人遭受財產上損害，竟仍不違背其本意，基於幫助他人詐
    欺之犯意，見報紙上有人刊登購買金融帳戶之廣告後，即依
    其上所載之電話與真實姓名、年籍均不詳之人聯繫，經搓商
    而同意以新台幣（下同）一千元之代價出售其銀行帳戶予該
    不詳姓名之人使用，甲○○旋於民國93年4月29日，前往位
    於臺北市○○○路○段163號之1之台北富邦商業銀行民生分
    行，開設000000000000號帳戶後，並於翌日在臺北市松山區
    民生社區附近某處，將前述帳戶存摺、金融卡交付予某真實
    姓名、年籍均不詳之人使用，幫助該人所屬之詐騙集團利用
    該帳戶進行詐騙等不法行為。嗣該詐騙集團某一真實姓名、
    年籍均不詳，自稱「千華」之成年成員，於93年5月27日某
    時，在不詳地點利用電腦及網際網路設備，於雅虎即時通上
    以「a-1813@yahoo.com.tw」之帳號上線，並向被害人乙○
    ○佯稱可代為購買網路遊戲週邊設備，致乙○○陷於錯誤，
    於同日晚上11時20分許，自其本身使用之合作金庫00000000
    00000000號帳戶內，分次匯款一萬元、五千元、一千元、一
    萬元，共計二萬六千元至前述甲○○所申請之帳戶內，嗣乙
    ○○遲未取得委託購買之相關網路遊戲週邊設備商品，且無
    法聯絡「千華」之人，始知受騙。
二、案經乙○○訴請臺北市政府警察局松山分局報請臺灣臺北地
    方法院檢察署檢察官偵查後聲請簡易判決處刑。
    理  由
一、上述犯罪事實，業據被告甲○○於偵查中坦承不諱，核與被
    害人乙○○於警詢時指述之情節相符，此外，並有台北富邦
    銀行民生分行94年4月19日北富銀民生字第094010號函暨所
    附之開戶相關資料一份及中華商業銀行自動櫃員機客戶交易
    明細單共四紙在卷可稽，足見被告前述自白確與事實相符，
    應堪採信。另金融帳戶具有高度屬人性，除非係本人或本人
    所授權之人，並出示本人之印鑑或使用金融卡時輸入正確之
    密碼，否則無法任意使用，此乃為維護金融秩序、交易安全
    而設之保護措施。今被告明知金融帳戶具有上述特性，並可
    預見將自己所有之帳戶交由他人使用，極易被利用作為詐欺
    取財等財產犯罪之人頭帳戶，竟仍將前開金融機構帳戶資料
    出賣予姓名、年籍均不詳之人，顯見被告對於其所有之帳戶
    遭不法份子利用該帳戶作為詐欺取財之人頭帳戶的結果並不
    違背其本意，而有幫助詐欺取財之未必故意，是以被告之犯
    行，足堪認定。
二、查本件被告將其所有之帳戶存摺、金融卡交付予姓名、年籍
    均不詳之人使用，使被害人乙○○遭詐騙集團詐騙，進而陷
    於錯誤將款項匯入前開帳戶中，蒙受財產上損失，核被告所
    為，乃係提供帳戶以幫助他人遂行詐欺取財之行為，屬幫助
    他人為詐欺取財之未必故意而為構成要件以外之行為，係犯
    刑法第30條第1項、第339條第1項之幫助詐欺取財罪，並依
    同法第30條第2項之規定，按正犯之刑減輕之。
三、按行為後法律有變更者，適用行為時之法律，但行為後之法
    律有利於行為人者，適用最有利於行為人之法律，現行刑法
    第2條第1項定有明文。此條規定係規範行為後法律變更所生
    新舊法律比較適用之準據法，是刑法第2條本身雖經修正，
    但刑法第2條既屬適用法律之準據法，本身尚無比較新舊法
    之問題，於新法施行後，應一律適用裁判時之現行刑法第2
    條之規定，為「從舊從輕」之比較，合先敘明。次按本次刑
    法修正之比較新舊法，應就罪刑有關之共犯、未遂犯、想像
    競合犯、牽連犯、連續犯、結合犯，以及累犯加重、自首減
    輕暨其他法定加減原因（如身分加減）與加減例等一切情形
    ，綜其全部罪刑之結果而為比較，最高法院95年5月23日95
    年度第8次刑庭會議著有決議可資參照。查被告行為後，刑
    法部分條文於94年2月2日經總統公布修正，並自95年7月1日
    起施行，又刑法施行法亦於95年6月14日經總統公布，並自
    同年7月1日施行，增訂第1條之1規定：「中華民國94年1月7
    日刑法修正施行後，刑法分則編所定罰金之貨幣單位為新臺
    幣。94年1月7日刑法修正時，刑法分則編未修正之條文定有
    罰金者，自94年1月7日刑法修正施行後，就其所定數額提高
    為三十倍。但72年6月26日至94年1月7日新增或修正之條文
    ，就其所定數額提高為三倍。」，而按犯罪後刑罰法律修正
    後新舊法比較適用，必其行為新、舊法均有處罰，同時符合
    修正後之法律所規定之犯罪構成要件，並就罪刑有關法定加
    減原因等一切情形，綜合其全部之結果而為比較，再適用有
    利於行為人之法律處斷，全部適用舊法或新法，不得割裂適
    用。經查：刑法第339條第1項之詐欺取財罪，法定刑為五年
    以下有期徒刑，得併科銀元一千元以下罰金，且自24年7月
    日施行後即未再修正，依上開刑法施行法第1條之1條規定，
    則修正後刑法第339條第1項詐欺取財罪所得併科處之罰金刑
    最高為新臺幣三萬元，最低為新臺幣一千元，然依修正前之
    刑罰法律即罰金罰鍰提高標準條例第1條前段規定之提高十
    倍及刑法第33條第5款規定之罰金最低額銀元一元計算，詐
    欺取財罪之罰金刑最高為銀元一萬元，最低額為銀元一元，
    折算為新臺幣後，修正前、後刑法第339條第1項詐欺取財罪
    罰金刑部分最高額雖同為新臺幣三萬元，然修正前刑法第33
    9條第1項詐欺取財罪罰金刑最低額僅為銀元一元，折算新臺
    幣三元，遠低於修正後刑法第339條第1項詐欺取財罪罰金刑
    最低額一千元，因而綜合比較修正前後刑罰法律之結果，
    本件以適用修正前之刑法為有利於被告，並應整體適用修正
    前之刑法及罰金罰鍰提高標準條例第1條前段論處。
四、又刑罰之量定屬法院自由裁量之職權行使，但仍應審酌刑法
    第57條所列各款事由及一切情狀，為酌量輕重之標準，並非
    漫無限制，在同一犯罪事實與情節，如別無其他加重或減輕
    之原因，下級法院量定之刑，亦無過重或失輕之不當情形，
    則上級法院對於下級法院之職權行使，原則上應予尊重，有
    最高法院72年臺上字第6696號判例及85年度臺上字第2446號
    裁判要旨可參。本件被告被告所犯刑法第339條第1項、第30
    條第1項之幫助詐欺取財罪，係屬法定刑五年以下有期徒刑
    之罪，原審之量刑並未逾越法定刑的範圍而為刑罰之諭知，
    原審對被告論罪科刑，並無失當，本件尚難認原審判決所量
    之刑度有何違誤。惟被告於犯罪行為後，刑法已於94年2月2
    日修正公布，並於95年7月1日施行，依修正後之規定，刑法
    第339條第1項罰金刑部分較舊法規定為重，此項修正不利被
    告，依刑法第2條第1項前段之規定，應適用修正前之舊法，
    已如上述，原判決未及比較新舊法，資為適用法律之依據，
    自應由本院補充之。又本案經新、舊法比較後，行為後法律
    並非較有利於行為人，仍應適用行為時法，則原判決適用行
    為時法即無不當，自不構成撤銷之事由，併此敘明。綜上所
    述，原審依據刑事訴訟法第449條第1項前段、第3項，修正
    前刑法第339條第1項、第30條第1項、第2項、第41條第1項
    前段，罰金罰鍰提高標準條例第1條前段、第2條判處被告有
    期徒刑二月，其認事用法及量刑均無不當，上訴人所提上訴
    ，非屬有據，應予駁回。
五、本件被告經本院合法傳喚，無正當理由不到庭，爰不待其陳
    述，逕行判決，併此敘明。
據上論斷，應依刑事訴訟法第455條之1第1項、第3項、第371條
、第368條，判決如主文。
本案經檢察官陳以敦到庭執行職務。
中    華    民    國    95    年    8    月     14    日
                    刑事第二庭  審判長法  官  吳孟良
                                      法  官  沈君玲
                                      法  官  蘇嘉豐
以上正本證明與原本無異。
不得上訴。
                                    書記官  張漪蕙
中    華    民    國    95    年    8    月     14    日


司法院資訊處製作；財團法人民間司法改革基金會備份。
